【裁判字號】    91,交訴,43
【裁判日期】    920123
【裁判案由】    公共危險
【裁判全文】
臺灣臺北地方法院刑事判決                          九十一年度交訴字第四三號
    公  訴  人  臺灣臺北地方法院檢察署檢察官
    被      告  丙○○  女  六.
右列被告因公共危險案件，經檢察官提起公訴（九十年度偵字第一四○三七號），本
院判決如左：
    主  文
丙○○無罪。
    理  由
一、公訴意旨略以：丙○○（檢察官之起訴書誤繕為李丙○○）於民國九十年三月八
    日二十三日許，駕駛車牌號碼Ｐ六─二八一五號自用小客車沿臺北市○○○路西
    往東方向行駛，途經該路與復興北路口之交岔路口時，欲左轉往北繼續行駛，原
    應注意讓直行車先行，且依當時路況，並無不能注意情形，卻貿然搶先左轉，不
    慎撞及由甲○○所騎乘之車牌號碼ＧＬＢ─六四九號機車，致其人車倒地受傷（
    過失傷害部分未具告訴），詎丙○○肇事後竟未立即下車將甲○○送醫即加速逃
    逸無蹤，經在場之交通義警丁○○（原名楊棨勝現已更名，檢察官之起訴書誤繕
    為楊榮勝）協助記下車號報警查獲。
二、按犯罪事實應依證據認定之，無證據不得推定其犯罪事實，又不能證明被告犯罪
    者，應諭知無罪之判決，刑事訴訟法第一百五十四條第一項、第三百零一條第一
    項分別定有明文。刑事訴訟法上所謂認定犯罪事實之證據，係指足以認定被告確
    有犯罪行為之積極證據而言，苟積極證據不足為不利於被告事實之認定時，即應
    為有利於被告之認定，更不必有何有利之證據，最高法院分別著有二十九年上字
    第三一○五號判例及三十年上字第八一六號判例可資參照；另行為非出於故意或
    過失者，不罰。過失行為之處罰，以有特別規定者為限，刑法第十二條定有明文
    ，故刑法第一百八十五條之四駕駛動力交通工具肇事，致人死傷而逃逸罪，行為
    人之駕車肇事致人死傷雖非出於故意，但仍須知悉肇事致人死傷之事實，猶予逃
    逸，始足當之，若行為人不知其已肇事並致人死傷，縱然逃逸，亦與本罪之構成
    要件不合，最高法院九十一年度台上字第一一二四號判決意旨足以參照。
三、本件公訴人認被告丙○○涉有刑法第一百八十五條之四駕駛動力交通工具肇事致
    人受傷而逃逸罪嫌，無非是以右揭事實，業據被害人甲○○及證人丁○○指訴綦
    詳，並有道路交通事故調查報告表、交通事故談話紀錄表、道路交通事故補充資
    料表、汽車車籍明細表、長庚紀念醫院出具被害人之診斷證明書及其所騎乘機車
    之車損照片及估價單等附卷為其論據。
四、訊據被告固不否認確曾於右開時間駕駛前揭車牌號碼之自用小客車行經右開路口
    ，然堅詞否認有駕駛汽車肇事逃逸之犯行，並以：「我那天確實有經過民生東路
    及復興北路口左轉，‧‧‧我車上還有其他的人，包括我在內共有四個人，我妹
    妹坐我右手邊，她的名字叫黃愛月，車後還有我妹妹先生的大哥及他太太，他們
    已回美國，我妹妹人在臺灣，我不知道當時有發生何事」等語為辯；經查：
(一)、依當時與被告發生交通事故之被害人甲○○於九十一年十月十四日本院審理時，
    陳述事發當時之情形稱：「那天晚上十點多到十一點之間，我從民生東路往西的
    方向，到復興北路，有一台淺色轎車，往我這邊來，我正常行駛，‧‧‧到路口
    她竟然沒有停下來就直接往北的方向走，被告是在內側車道由西向東走，到路口
    往北轉，沒有停車，我當時如果沒有煞車就會撞上，我緊急煞車造成車子滑倒，
    被告車子右邊擦撞到我車子，我是剛過了路口還沒有到路中間時開始緊急煞車，
    煞車後我就滑倒，我人已經倒了，我聽到車子摩擦的聲音，被告應該是車子右邊
    擦撞到我的車子，因為我已經倒地，所以我沒有看到她擦撞到我車子何部位，當
    時我如果不煞車，我會被他撞個正著，我聽到金屬摩擦的聲音，表示他的車子擦
    撞到我的車子，我的右腳腳踝被機車壓到，被告已經走了，我起來繼續往西的方
    向想要繼續前行，後面一位義交說他已經記下車號並報警，叫我不要走。」等語
    ，又其於九十二年一月九日本院審理時亦證述：「（問：九十一年十月十四日在
    庭所稱當時是先緊急煞車滑倒後再碰到被告車子是否屬實？）是的，當時情形是
    這樣。」、「（問：你在緊急煞車，機車滑倒之前是否有與對方發生擦撞？）沒
    有，因為我看到他的車子，若不緊急煞車一定會發生碰撞。」、「（問：你當時
    是車子的何部位與對方發生擦撞？）我當時車已經倒了，所以我不清楚我車何部
    位與他發生擦撞，但是一定有發生擦撞，應該是有擦撞到他的右側車身，因為我
    起來時腳被車子壓到，他碰撞後完全沒有停車，就直接開走，因為我起來時看到
    他的車子已經往北的方向開的很遠。」等語，核與當時在該交岔路口而目擊肇事
    經過之證人丁○○於本院審理時所證稱：「‧‧‧當時車禍是有一台機車是東向
    西直行車，有一台白色小客車是西向東左轉，他們在左轉時在外側車道車頭部分
    碰到那台機車前車輪就開走了。」等節尚屬相符，並無重大歧異，本院審酌前述
    被害人甲○○與證人丁○○於本院審理時，就當天車禍發生經過之陳述，被害人
    所騎乘之機車係於進入路口前係因先緊急煞車造成滑倒後，再與被告所駕駛之自
    用小客車發生擦撞等情，足徵當時車禍所造成撞擊力道及聲響並非巨大，況由卷
    附道路交通事故補充資料表所載及車損照片以觀，被害人所騎乘機車僅有右把手
    擦痕、後車燈燈殼破裂之車損情況可知，車禍時被害人所騎乘之機車雖倒地而造
    成前揭部分之擦痕及車損，但並未與被告自用小客車發生嚴重之碰撞，故右開車
    禍之發生，縱如被害人所指述確實曾發生碰撞，該碰撞之力道及聲響亦均非巨大
    之事實，應足認定。
(二)、復依當時被告駕駛車輛所載之乘客即被告之妹乙○○○於本院九十一年十一月十
    四日到庭證述：「在那個路口時，我二姐夫的大哥要告訴我們要走那一條路，因
    為他要回美國我們給他餞行要送他回民生東路家，所以我們當時是很靜的聽他指
    示，所以當時沒有感覺有任何異狀，也沒有開快車情形，送他回家後我們就個自
    回家，那邊路況我們不清楚。」等語，與被告在庭辯稱當時於右開時、地駕駛前
    揭車牌號碼之自用小客車汽車行經該路口，並不知其己經肇事等情大致相符，而
    由前揭被害人所陳其為直行機車，因被告之小客車自對向突然往左轉，致被害人
    閃避不及因而撞及之車禍經過，則兩車之碰撞點應在被害人所騎乘之機車前端及
    被告小客車之右側，證人乙○○○既坐於被告所駕駛小客車右前乘客座，則果真
    於車禍時產生能為被告所知悉之撞擊力道及聲響，則證人乙○○○亦應該有所察
    覺，由此觀之，被告當時於右轉時是否即知悉車禍已經發生，即非無疑。
(三)、末查，本件車禍發生後，被告之車速並未有任何停頓之事實，亦據被害人及證人
    丁○○到庭證述綦詳（見前揭本院九十二年一月九日訊問筆錄參照），此與一般
    肇事逃逸者會於肇事現場略有停頓，以確認車禍發生情形之行徑有所差異，且本
    件被害人受有傷害部分，自始未曾提出告訴，而被告就其因過失造成被害人受傷
    部分，業於九十二年一月九日於本院審理時對之表示歉意並與之成立和解，此有
    本院前揭訊問筆錄及和解書一份在卷可參，由此被告表示歉意並取得被害人諒解
    之事後處理態度審認，其原本不知肇事情事並非無此可能。
(四)、是本院審酌被害人甲○○與證人丁○○對肇事經過情形之證述、被害人所騎乘機
    車損壞之情況及證人乙○○○陳稱當時亦不知被告發生車禍等情，本院認系爭車
    禍所發生碰撞之力道及聲響並非巨大，被告於左轉復興北路之際，並未發現發生
    車禍之事實，應足認定，則在被告主觀上並不知道已經肇事之情形下，揆諸首揭
    說明，自不能認被告已犯刑法第一百八十五條之四之肇事逃逸罪。至本件卷附之
    道路交通事故調查報告表、交通事故談話紀錄表、道路交通事故補充資料表、被
    害人甲○○長庚醫院診斷證明書及車損照片等項，則僅可得知被害人於前揭時、
    地有與被告行車發生碰撞並受有傷害之情事，自難徒以此等事後作成之文書遽以
    認定被告有肇事逃逸犯行，附此敘明。
四、綜上所述，本件公訴人所指之證據既均無法用以證明被告確有駕駛動力交通工具
    肇事致人受傷而逃逸之犯行，而被告上開其於發生車禍之際，應無已經肇事之認
    識所辯，應可信憑，此外，本院復查無其他積極證據足認被告有何駕駛動力交通
    工具肇事致人受傷而逃逸之犯行，是因不能證明被告犯罪，自應為無罪判決之諭
    知。
五、據上論斷，應依刑事訴訟法第三百零一條第一項，判決如主文。
本案經檢察官蔡立文到庭執行職務。
中      華      民      國    九十二    年      一      月    二十三    日
                                  臺灣臺北地方法院交通法庭
                                          法  官  鄧  德  倩
右正本證明與原本無異。
如不服本判決，應於判決送達後十日內，向本院提出上訴狀。
                                          書記官  謝  韻  華
中      華      民      國    九十二    年      一      月   二十四     日


司法院資訊處製作；財團法人民間司法改革基金會備份。
